台灣板橋地方法院刑事判決　　　　　　　93年度訴字第2144號
　　公　訴　人　台灣板橋地方法院檢察署檢察官
　　被　　　告　甲○○
　　選任辯護人　陳昆明　律師
上列被告因妨害自由等案件，經檢察官提起公訴（93年度偵緝字
第1550號），嗣經本院於準備程序進行中，被告就被訴之事實為
有罪之陳述，經告知被告簡式審判程序之旨，並聽取當事人之意
見後，經本院合議庭裁定由受命法官獨任進行簡式審判程序，本
院判決如下：
    主  文
甲○○共同私行拘禁，處有期徒刑年捌月。
    事  實
一、緣丁志興（業經台灣高等法院判處有期徒刑4 年2 月確定）
    經案外人林昆山之介紹而認識雲林同鄉乙○○，雙方並互有
    往來，於民國（下同）87年4 月23日下午5 時許，丁志興拿
    8 組號碼至乙○○在台北縣三重市所經營之機車店請乙○○
    代簽六合彩賭博，當日下午7 時開獎後，丁志興簽中5 組號
    碼，應得彩金新台幣（下同）5330萬元，但乙○○以丁志興
    未交付簽賭金，故未實際替丁志興簽注為由，丁志興不得對
    之主張中獎。但丁志興認伊當日確有依乙○○之囑咐，立即
    向友人吳國文借得現金約20萬元之簽賭金後，折回乙○○之
    機車店準備交付，但因乙○○恰巧離開機車店，致未交付，
    且如乙○○未依往例於丁志興下注後即代為簽賭，亦應於開
    獎前告知丁志興未代為簽賭，否則應對丁志興負賠償之責，
    因認乙○○有侵吞彩金5000餘萬元可能，應負返還彩金或未
    依約代為簽注致使丁志興受彩金損失之賠償責任。丁志興經
    屢請同鄉友人林昆山、吳國文協調未果，乙○○又對丁志興
    之請求不予置理，致丁志興心生不滿，於87年9 月間託乙○
    ○亦認識之甲○○代為處理，二人即共謀綁架乙○○，以迫
    使陳某交付金錢，乃由甲○○找來乙○○不認識之陳南銘（
    業經本院判處有期徒刑3 年6 月確定）負責擄人行動，陳南
    銘則找來與丁志興、乙○○均不認識之許豐林、方肇聖、吳
    天寶三人（以上三人均業經台灣高等法院判處有期徒刑3 年
    2 月確定）共同參與實際行動，丁志興則找林清海（業經台
    灣高等法院判處有期徒刑3 年8 月確定），囑林清海向友人
    借車備用，林清海向友人吳李仁借車（業經本院判處有期徒
    刑3 年4 月確定），並邀吳李仁參加。丁志興等八人於87年
    9 月17日晚上，在台北縣三重市某不詳名稱海鮮店內聚餐後
    ，之後八人共同基於妨害乙○○自由及傷害乙○○之犯意聯
    絡，由甲○○駕駛車牌號碼FB─6556之BMW 廠牌白色自用小
    客車搭載林清海；丁志興駕駛方肇聖租來之車號不詳綠色自
    用小客車搭載方肇聖；吳李仁駕駛紅色車號不詳之自用小客
    車，搭載陳南銘、許豐林、吳天寶，欲於乙○○回家之途中
    攔截乙○○，彼此並以行動電話互相聯絡。於87年9 月18日
    凌晨0 時32分許，行經台北縣三重市○○路135 號前，丁志
    興先以行動電話向陳南銘告以同向騎乘機車之人乃欲處理債
    務之人後，由吳李仁駕車故意擦撞乙○○騎乘之機車，致使
    乙○○跌倒在地。陳南銘、許豐林、吳天寶見吳李仁製造假
    車禍得逞後，旋即下車，由陳南銘持類似手槍之不明物體（
    因並未扣案，故不能證明確有殺傷力）抵住乙○○腰部，許
    豐林、吳天寶則分二側強拉乙○○上車，由吳李仁繼續開車
    ，許豐林坐前座，吳天寶及陳南銘分坐後座左右二側，夾住
    中間之乙○○，並以吳李仁交付之手銬銬住乙○○雙手，以
    車上之毛巾及膠帶捆綁、固定乙○○雙眼，而非法拘束乙○
    ○行動自由。期間因乙○○掙扎，而由陳南銘毆打乙○○之
    前胸，使受有右前胸壁瘀血之傷害。丁志興等人於擄得乙○
    ○後，乃由台北縣三重市○○路底走堤防快速道路往台北縣
    蘆洲鄉（現已改為市）方向行駛，途經台北縣八里鄉○○○
    ○路至桃園縣中壢市某倉庫停留休息，又於87年9 月18日白
    天起至同年月24日凌晨4 時止之期間，將乙○○先後載至彰
    化縣大城鄉西港村陳南銘大姊住處、彰化縣大城鄉頂庄村西
    厝11號許豐林住處、雲林縣麥寮鄉某農舍、麥寮鄉○○村○
    ○路28之67號「二曲」泡沫紅茶店2 樓等處私行拘禁，由許
    豐林、方肇聖、吳天寶、陳南銘、吳李仁等人輪流看管，甲
    ○○與丁志興二人負責飲食，甲○○並負責出面與乙○○洽
    談賭債賠償、如何約定交付金錢、放人等問題，期間並毆打
    乙○○之雙手，甲○○另負責出面打0000000000號行動電話
    給乙○○家人，再由乙○○與家人通話，乙○○於87年9 月
    19日凌晨先向妻許慧如告稱「有事情，不要報案」，過2 、
    3 天後，再電告許慧如要求變賣房地、借錢籌款5 千萬元及
    如何交付金錢等事，前後共計10多通電話，因許慧如僅籌得
    4 千萬元，故約定交付之款項為4 千萬元。許慧如恐乙○○
    遭到不測，遂與乙○○弟陳有諒、友人林昆山等三人，依乙
    ○○之指示（乙○○依甲○○之指示）將現金4 千萬元放入
    2 只黑色手提袋內，於87年9 月23日晚上6 時許，從台北縣
    三重市出發，沿高速公路向南行駛，雙方並以行動電話聯絡
    行駛路線及約定至雲林縣麥寮鄉○○路某大廟旁交付款項。
    陳南銘則駕駛方肇聖租來之綠色自用小客車，搭載甲○○、
    許豐林、吳天寶前往取款。於87年9 月24日凌晨3 時許，雙
    方抵達雲林縣麥寮鄉○○路某大廟旁，由許豐林、吳天寶下
    車，許豐林向陳有諒表示「找林昆山，謝董要拿東西」，陳
    有諒聞此代號即交付該內裝4 千萬元現金之2 只袋子與許豐
    林、吳天寶二人，許豐林、吳天寶二人取得款項後上車，陳
    南銘於中途即打電話給丁志興，表示錢已到手，可以放人，
    雙方並約定至彰化縣大城鄉頂庄村西厝11號許豐林住處會合
    朋分款項，丁志興接到電話通知後，駕駛上開白色自用小客
    車，搭載林清海，乙○○則坐於後座吳李仁與方肇聖之間，
    於87年9 月24日凌晨4 時許，將乙○○載至雲林縣北港鎮北
    港車站旁之巷子內釋放，期間共剝奪乙○○行動自由長達6
    日。乙○○因受上開假車禍之擦撞跌倒、被毆打及被手銬銬
    瘀血，兩膝擦傷、瘀血，右手腕、右手、左手、左手指多處
    瘀血等傷害。
二、嗣丁志興等八人抵達許豐林上揭住處後，甲○○、陳南銘、
    丁志興林清海等四人進入房間內，由甲○○決定丁志興、陳
    南銘各拿600 萬元，林清海分500 萬元，甲○○分800 萬元
    ，餘1500萬元丁志興表示先取去投資股票，賺到錢再拿出來
    分配。陳南銘分得該600 萬元後，將其中100 萬元分予吳天
    寶、130 萬元分予方肇聖、150 萬元分予許豐林，陳南銘自
    己得220 萬元，陳南銘另交付6 萬元予許豐林作為清償欠款
    。林清海將分得之500 萬元中之150 萬元分予吳李仁，自己
    得350 萬元，眾人分款完畢後即各自逃亡，甲○○乃於87年
    9 月25日出境至大陸地區，直至91年12月始偷渡回台（違反
    國家安全法部分另由台灣士林地方法院審理）。嗣甲○○於
    93年9 月16日12時許，在台北縣三重市○○路○ 段134 號之
    3 ，3 樓旁菜市場之停車場，為台北市政府警察局士林分局
    警員緝獲。
三、案經台北縣政府警察局三重分局報請台灣板橋地方法院檢察
    署檢察官偵查起訴。
    理  由
一、上揭事實，業據被告甲○○於偵查及審理時供承不諱，核與
    共同被告丁志興、吳李仁、許豐林、吳天寶、林清海、方肇
    聖、陳南銘等人分別於警詢、偵查、本院另案（87年度重訴
    字第44號、88年度重訴字第7 號、88年度重訴字第22號及91
    年度重訴字第19號）及台灣高等法院審理時（89年度上重更
    （一）字第18號及90年度上訴字第127 號）所述情節相符，
    並有被害人乙○○及證人許慧如、陳有諒及林昆山等人於警
    詢、偵查及上開本院另案、台灣高等法院審理時之指訴、證
    述綦詳，此外並有台北縣立三重醫院出具之診斷證明書（見
    87年度偵字第22208 號偵查卷第55頁）在卷可稽；另被害人
    乙○○指認之87年9 月18日凌晨0 時32分被假車禍撞倒前之
    路口攝影翻拍相片影本4 幀（見87年度偵字第25007 號偵查
    卷第11、12頁），又被害人乙○○被拘禁現場採得指紋，經
    內政部警政署刑事警察局鑑定後與被告甲○○及共同被告吳
    李仁、許豐林、方肇聖、吳天寶及被害人乙○○之指紋相符
    ，有該局87年10月15日局紋字第652 號及87年10月28日局紋
    字第704 號鑑定書兩份附卷可佐（見87年度偵字第25007 號
    偵查卷第78、79及81頁），且共同被告丁志興、吳李仁、許
    豐林、吳天寶、林清海、方肇聖、陳南銘等七人亦分別經本
    院或台灣高等法院判決確定，有本院91年度重訴字第19號及
    台灣高等法院89年度上重更（一）字第18號、90年度上訴字
    第127 號刑事判決在卷可參。本案罪證明確，被告犯行洵堪
    認定。
二、核被告所為，係犯同法第302 條第1 項私行拘禁之罪。又被
    告等人在綁架乙○○途中，因乙○○在車上掙扎，乃由共同
    被告陳南銘出手毆打乙○○之前胸，使乙○○受有右前胸壁
    瘀血之傷害，及乙○○在被拘禁期間被毆打雙手致受有右手
    、左手、左手指多處瘀血等傷害，是核被告亦犯有刑法第27
    7 條第1 項之傷害罪。因被告甲○○與共同被告丁志興等人
    共謀以製造假車禍將被害人乙○○押上車，被害人乙○○自
    然不會就範，應會有所反抗，此為被告所深知，故縱被告甲
    ○○未實際動手毆打，仍應對其他共同被告傷害之行為共同
    負責。至於被害人乙○○之兩膝擦傷、瘀血之傷害，核與共
    同被告吳李仁等人製造假車禍時撞倒乙○○，使乙○○跌倒
    之傷勢吻合，另乙○○右手腕之瘀血，核與其被手銬銬住之
    傷勢吻合，均屬妨害自由過程中施暴力行為之當然結果，不
    另論傷害罪。又被告甲○○與陳南銘、吳李仁、丁志興、林
    清海、許豐林、吳天寶及方肇聖等人間就上開妨害自由、傷
    害犯行間，有犯意聯絡及行為之分擔，應為共同正犯。再被
    告所犯上開妨害自由及傷害犯行間有方法、結果之牽連關係
    ，應從一重之妨害自由罪論處。爰審酌被告犯罪之動機、目
    的、涉案情節、擄人之期間達6 日及被害人受傷之嚴重程度
    ，被害人乙○○供稱已拿回1500萬元及被告分得贓款之數額
    多達800 萬元以及被告犯罪後坦承犯行深具悔意等一切情狀
    ，量處如主文所示之刑，以資懲儆。至於被告等人犯上開罪
    行所使用之工具如類似手槍之不明物體、手銬、毛巾、膠帶
    等物，因未扣案，且共同被告吳李仁、陳南銘等人逃亡多時
    ，各該物品又屬細小之物，衡情應已滅失，為免日後沒收執
    行之困擾，爰不另諭知沒收，附此敘明。
據上論斷，應依刑事訴訟法第273 條之1 第1 項、第299 條第1
項前段，刑法第28條、第277 條第1 項、第302 條第1 項、第55
條，罰金罰鍰提高標準條例第1 條前段，判決如主文。
本案經檢察官陳孟黎到庭執行職務
中　　華　　民　　國　　94　　年　　2 　　月　　25　　日
                          台灣板橋地方法院刑事第五庭
                              法  官  潘  長  生
上列正本證明與原本無異。
如不服本判決，應於判決送達後10日內向本院提出上訴狀（應附
繕本），上訴於臺灣高等法院。
                              書記官  楊  馥  如
中　　華　　民　　國　　94　　年　　2 　　月　　25　　日
附錄本案論罪科刑法條
中華民國刑法第277條
(普通傷害罪)
傷害人之身體或健康者，處三年以下有期徒刑、拘役或一千元以
下罰金。
犯前項之罪因而致人於死者，處無期徒刑或七年以上有期徒刑；
致重傷者，處三年以上十年以下有期徒刑。
中華民國刑法第302條
(剝奪他人行動自由罪)
私行拘禁或以其他非法方法，剝奪人之行動自由者，處五年以下
有期徒刑、拘役或三百元以下罰金。
因而致人於死者，處無期徒刑或七年以上有期徒刑，致重傷者，
處三年以上十年以下有期徒刑。
第一項之未遂犯罰之。
